【裁判字號】    89,判,1655
【裁判日期】    890525
【裁判案由】    綜合所得稅
【裁判全文】
行  政  法  院  判  決                          八十九年度判字第一六五五號
    原      告  乙○○
    被      告  財政部臺灣省南區國稅局
右當事人間因綜合所得稅事件，原告不服行政院中華民國八十八年四月一日台八八訴
字第一三一四三號再訴願決定，提起行政訴訟。本院判決如左︰
    主  文
原告之訴駁回。
    事  實
原告七十九年度綜合所得稅結算申報，被告依財政部賦稅署通報資料，以其本年度提
供超群證券股份有限公司（以下稱超群公司）資金從事丙種融資墊款，取得利息新台
幣（下同）一、三五一、○○○元，漏未申報，逃漏所得稅一九○、九一九元，違反
行為時所得稅法第七十一條第一項規定，除併課其當年度綜合所得稅外，並依行為時
所得稅法第一百十條第一項規定處以所漏稅額○．五倍之罰鍰九五、四○○元（計至
百元）。原告不服，提起復查、訴願，均遭駁回，訴經行政院台八十五訴字第二五一
七五號再訴願決定，將原決定及原處分均撤銷，由被告另為適法之處分。案經被告重
為復查決定仍未准變更。原告不服，循序向財政部提起訴願，行政院提起再訴願。均
遭駁回，乃依法提起行政訴訟。茲摘兩造訴辯意旨如下：
原告起訴意旨略謂︰一、鈞院六十三年度判字第四○二號判例：「稽徵機關須掌有積
極事證始得為課處分，不得僅憑片面臆測，作為處分基礎」，又「．．．認定不利事
實須依積極證據，苟積極證據不足為被告不利之證明，即應為被告有利之認定。」最
高法院五十二台上字第一五○○號著有判例。另「行政官署對於人民有所處罰，必須
確實證明其違法事實。倘不能確實證明違法事實之存在，其處罰即不能認為合法」，
鈞院三十九年度判字第二號著有判例。二、經查(一)超群公司成立於七十八年間，向股
東實收四億四千萬元資金，以其中之半數作為股本，餘款作為資金運轉並發放利息給
各股東，發放利息時，按月製作丙種利息領取簽名簿（記載股東姓名、投資金額、天
數、二、三成金額、二、三成利息金額及領取人蓋章等項目）。據該公司負責人甲○
○供稱，以此簿作為發放及領取利息之依據，並經領息人簽名後領取其利息。然原告
既未投資該公司為股東，亦未在該公司丙種利息領取簽名簿上印領利息之紀錄，被告
主張原告有領取利息之事實，依前揭規定被告應負舉證之責，而其迄今仍未能盡舉證
之責。(二)按支票係流通票據，下列支票：七十九年五月五日支票號碼Ｄ一三五五九七
號金額四三四、○○○元，六月十五日支票號碼Ｄ一四一七四三號金額八四○、○○
○元，支票號碼Ｄ一四一七四二號金額七七、○○○元為甲○○向超群公司所領取，
之後持以調現，因甲○○係從事代客記帳業務者，財力並不富裕，而其掛名超群公司
為董事長，亦是人頭，是眾所皆知，持票貼現，亦是常情。次查該公司備有完整紀錄
之帳簿憑證，系爭利息之流程可就其帳證查明事實真象，但復查時不予採行，顯未盡
調查之能事，亦未向原告查詢，單憑甲○○片面之詞作成決定，不無草率。按理前項
支票既為甲○○直接領取，又無委託代領之情形下，可推定其為利息之所得人，而原
告只是支票最後之持票人，原處分加課原告所得稅，難謂適法。(三)本件系爭利息，原
告前提再訴願，經行政院以八十五年七月二十四日台八五訴字第二五一七五號再訴願
決定：「按認定事實，須憑證據，不能以臆測擬議為論斷基礎。本件依超群公司帳載
，系爭利息係給付邱振輝，何以流入原告帳戶﹖原處分機關未經究明，遽以該三張支
票流入帳戶，即認定該三張支票之金額為再訴願人之利息所得，尚嫌率斷。又本件罰
鍰基礎之漏稅額既有重查必要，則罰鍰部分自無可維持。爰將原決定及原處分均撤銷
，由原處分機關究明後另為適法之處分。」經被告歷二年時間調查，仍未能查出原告
，確有領取系爭之利息之事實及證據，竟然以甲○○於八十一年四月七日財政部賦稅
署稽核組所作談話紀錄，超群公司存貨分類簿、利息支出明細所載並非全支付予出名
金主之利息，有部分係人頭，又甲○○於八十七年二月二十四日在被告所作紀錄，利
息支出簿之摘要欄之人名係出面與公司交之金主，可能有多人出資委由一金主出面
，故支票開立均應出面金主要求分別開立，是系爭利息雖摘要註記為邱振輝，並非即
為實際所得人，又該三張支票既由原告兌領，有原告七十九年二月（未具日期）之說
明書可稽，原告雖稱係甲○○因存款不足而其調現所開立之支票，業經甲○○否認並
稱係超群公司支付丙種融資墊款利息，是系爭利息為原告所有，應仍維持原核定。其
決定所憑，僅是甲○○片面之說詞，完全沒有事實根據。(四)又原告與邱振輝從未有金
錢往來，邱振輝如何成為原告之金主，無其事證可資為證，亦無法告知原告。至利息
之給付，在會計學上，屬費用科目，應記錄於總分類帳及明細分類帳，以超群公司之
規模怎能以存貨簿取代，其純屬個人之備忘，既無各層次簽名蓋章之傳票佐證，難認
有其事實根據。次查超群公司利息之發放過程，均按月製作丙種利息領取簽名簿，登
載股東姓名、投資金額、天數、二及三成金額、二及三成利息金額，及領取人簽章等
欄項，此乃該公司之正式憑證，其所發放利息金額、與公司決議金額、開立支票金額
完全相符，且為領息者所認同，其有何不能認定理由。然訴願及再訴願決定，竟捨此
不採，亦不諭知其不採理由，竟引據鈞院三十九年度判字第二號判例之意旨論駁，其
認事用法，令人難於折服。事後經向甲○○請益，據云：超群公司製作丙種利息領取
簽名簿登載事項，均屬事實，其亦未直接開立支票交付原告作為利息之給付，至如何
於被告作如前情之陳述，其一、曾接被告公文書通知（請被告提供通知文件），不作
如此供述，則被反歸課其本人綜合所得稅，因心生恐懼，不得不作如此供述。其二、
前項供述是指一般與超群公司有直接來往之股東或客戶者，而本件原告既非公司之股
東，亦非客戶情形有別，不能相提並論，其願意為此出庭作證以息爭訟。三、本件行
政救濟中於訴願及再訴願書中提出諸多疑點及請求事項，訴願及再訴願決定，均不作
論述，其認事用法，難謂適法。又原已存在之同一事實，亦無新事證，行政院再訴願
決定，先後竟有如此鉅大之差異令人費解。原告與超群公司有無關係，可傳甲○○及
邱振輝當庭查證對質，他們該會義不容辭，樂以作證，本件在無確切證據證明原告確
有利息所得之前，敬請撤銷原處分，原決定及再訴願決定。
被告答辯意旨略謂︰一、本稅部分：(一)經查依超群公司負責人兼總經理甲○○八十七
年二月二十四日之談話筆錄（詳原處分卷第一二一頁），有關台南市第二信用合作社
成功分社吳永昌及其帳號0000000－0－0及○六六八六一所開立之支票係該
公司用以支付丙種融資墊款之利息，是原告所領取之ＮＤ一三五五九七、ＮＤ一四一
七四三、ＮＤ一四一七四二等三張支票計一、三五一、○○○元係由該二帳戶開立，
並有原告兌領系爭支票之說明書可稽，而利息支出簿摘要欄之人名係出面與公司交
之金主，因有可能係多人出資委由一金主出面，故開立支票應金主要求分別開立，有
部分係人頭，且超群公司丙種融資墊款支付股東利息有簽收紀錄，而投資人（金主）
是否有簽收不清楚，本件原告一再主張未收取系爭利息或未投資，依鈞院三十六年判
字第十六號判例意旨，其未提出證據以實其說，所訴自不足採。(二)至原告主張，據甲
○○告知，被告所作如前述之紀錄，其一係曾接被告公文書通知，若不作如此供述，
將被反歸課其本人綜合所得稅，心生恐懼，不得不作如此供述，其二係前項供述是指
一般與超群公司有直接來往之股東或客戶者，而本件原告既非該公司之股東，亦非客
戶情形有別，不能相提並論，其願意為此出庭作證云云。經查本件原告指稱甲○○所
作前述筆錄係受脅迫或非自由意志下作成不得為證據，惟均無法提出具體證據證明受
脅迫或非自由意志之下作成筆錄，是核屬空言之主張，尚無可採。二、罰鍰部分：原
告既有系爭利息所得未合併申報，經核定逃漏所得稅一九○、九一九元，原處分依首
揭法條規定，處以所漏稅額○．五倍之罰鍰並計至百元止即九五、四○○元，並無不
合。
    理  由
一、按凡公債、公司債、金融債券、各種短期票券、存款及其他貸出款項利息之所得
，應課徵個人綜合所得稅。「納稅義務人已依本法規定辦理結算申報，但對依本法規
定應申報課稅之所得額有漏報或短報情事者，處以所漏稅額兩倍以下之罰鍰。」為行
為時所得稅法第十三條、第十四條第一項第四類及第一百十條第一項所明定。本件原
告七十九年度綜合所得稅結算申報，漏未申報其提供資金，供超群公司從事丙種融資
墊款，自超群公司取得利息一、三五一、○○○元，逃漏所得稅一九○、九一九元，
違反行為時所得稅法第七十一條第一項規定，被告除並課其當年度所得稅外，復依行
為時所得稅法第一百十條第一項規定，處以所漏稅額○．五倍罰鍰九五、四○○元，
於法並無不合。
二、原告雖主張其並未出資供超群公司從事丙種融資墊款，被告所指由其帳戶兌現之
三紙支票係超群公司總經理甲○○持以向原告調現者，並非取自超群公司之利息收入
等語。惟查，甲○○並未持系爭支票向原告調借現款，業經甲○○向被告陳明在卷，
有談話筆錄附於原處分卷可稽。且超群公司利用訴外人吳  昌簽發台南市第三信用
合作社成功分社為付款人之支票支付丙種墊款金主利息，其中七十九年五月五日支票
號碼一三五五九七面額四三四、○○○元、七十九年六月十五日支票號碼一四一七四
三面額八四○、○○○元、同日支票號碼一四一七四二面額七七、○○○元，均係於
原告之帳戶中提示付款，亦經甲○○陳述在卷，原告對於各該支票係由其提示付款一
節並不否認，其所訴係甲○○向其調現，又為甲○○否認，原告又始終均未提出其如
何支付甲○○上開資金，則其主張即無可採。又原告起訴後，主張甲○○在被告所做
否認調現一節，係在意思不自由之情形下所為，其願到庭再作陳述，以澄清事實。經
本院通知兩造及甲○○到庭調查，其中原告遷移不明，與甲○○均未到庭，故並無證
據足以推翻甲○○於被告所做談話內容，本件即無再行調查之必要。
三、綜上所述，被 告以原告七十九年度自超群公司取得利息收入一、三五一、○○
○元，漏未申報，核定並課逃漏稅額一九○、九一九元，並以行為時所得稅法第一百
十條第一項規定，處以所漏稅額○．五倍罰鍰九五、四○○元，於法並無不合，訴願
及再訴願決定遞予維持，亦無違誤。原告起訴論旨，核無理由，應予駁回。
據上論結，本件原告之訴為無理由，爰依行政訴訟法第二十六條後段，判決如主文。
中    華    民    國     八十九      年      五      月     二十五      日
                    行 政 法 院 第 三 庭
                                審 判 長 評  事      曾  隆  興
                                         評  事      鄭  淑  貞
                                         評  事      林  家  惠
                                         評  事      徐  瑞  晃
                                         評  事      張  瓊  文
右  正  本  證  明  與  原  本  無  異
                                         法院書記官  賀  瑞  鸞
中    華    民    國     八十九      年      五      月     二十六      日


司法院資訊處製作；財團法人民間司法改革基金會備份。
